臺灣桃園地方法院民事簡易判決
110年度桃簡字第1449號
原      告  呂雲龍

被      告  邵佩蘭

上列被告因過失傷害案件（109年度壢交簡字第814號），經原告
提起刑事附帶民事訴訟請求損害賠償，經本院刑事庭移送前來（
109年度壢交簡附民字第107號），本院於民國111年1月27日言詞
辯論終結，判決如下：
　　主    文
被告應給付原告新臺幣貳拾參萬貳仟陸佰零肆元，及自民國一一
０年十二月十三日起至清償日止，按週年利率百分之五計算之利
息。
原告其餘之訴駁回。
訴訟費用由被告負擔百分之五十三，餘由原告負擔。
本判決第一項得假執行。
    事實及理由
壹、程序部分：
    被告經合法通知，未於言詞辯論期日到場，核無民事訴訟法
    第386條所列各款情事，爰依民事訴訟法第433條之3規定，
    依職權一造辯論而為判決。
貳、實體部分：
一、原告主張：被告於民國108年7月21日晚間7時9分許，酒後駕
    駛車牌號碼000-0000號自用小客貨車（下稱肇事車輛），未
    注意起駛前應顯示方向燈及未注意前後左右有無障礙或車輛
    行人，並應讓行進中之車輛行人優先通行，忽自桃園市○○區
    ○○路0段000號路旁起駛並向左迴轉，適有訴外人高宏盛騎乘
    車牌號碼000-0000號普通重型機車（下稱甲車）沿同市區萬
    壽路2段往新莊方向直行而來，二車因此發生碰撞，致甲車
    滑行至對向車道，撞擊對向直行之原告騎乘其所有車牌號碼
    000-000號普通重型機車（下稱系爭機車），原告因此人車
    倒地，並受有左足第四腳趾中段趾骨關節開放性粉碎性骨折
    合併伸肌腱斷裂、左足第五近端趾骨骨折、腰部挫傷及右足
    部挫傷等傷害（下稱系爭傷害）。原告因系爭傷害支出醫藥
    費新臺幣（下同）7,029元、就醫計程車費（下稱交通費用
    ）1,120元、受有85天不能工作損失21萬2,500元、系爭機車
    維修費用1萬9,550元，原告復因系爭傷害精神痛苦不已，被
    告應賠償精神慰撫金20萬元，上開損害金額合計44萬0,199
    元，爰依侵權行為之規定，提起本件訴訟等語，並聲明：被
    告應賠償原告44萬0,199元，及自刑事附帶民事起訴狀（下
    稱起訴狀）繕本送達翌日起起至清償日止，按週年利率5％計
    算之利息。
二、被告未於言詞辯論期日到場，亦未提出書狀為任何聲明或陳
    述。
三、本院之判斷：
　㈠按因故意或過失，不法侵害他人之權利者，負損害賠償責任
    。汽車、機車或其他非依軌道行駛之動力車輛，在使用中加
    損害於他人者，駕駛人應賠償因此所生之損害，但於防止損
    害之發生，已盡相當之注意者，不在此限，民法第184條第1
    項前段、第191條之2分別定有明文。次按行車起駛前應顯示
    方向燈，注意前後左右有無障礙或車輛行人，並應讓行進中
    之車輛行人優先通行。槽化線，用以引導車輛駕駛人循指示
    之路線行駛，並禁止跨越。在設有禁止迴車標誌或劃有分向
    限制線，禁止超車線、禁止變換車道線之路段，不得迴車。
    道路交通安全規則第89條第1項第7款、第106條第2 款、道
    路交通標誌標線號誌設置規則第171條第1項前段分別定有明
    文。經查，被告於上開時地駕駛肇事車輛，起駛前未顯示方
    向燈及未注意前後左右有無障礙或車輛行人，並應讓行進中
    之車輛行人優先通行，逕自路旁向左迴轉，欲通過禁止跨越
    之槽化線至對向車道，適有同向後方由高宏盛騎乘甲車直行
    而來，二車因此發生碰撞，致甲車滑行至對向車道，撞擊對
    向直行而由原告騎乘之系爭機車，原告因此人車倒地，並受
    有系爭傷害等情，有道路交通事故當事人登記聯單、現場圖
    、調查表㈠、報告表㈡、調查筆錄、談話紀錄表、酒精測定紀
    錄表、駕駛執照、行車執照、桃園市政府車輛行車事故鑑定
    會鑑定意見書、沙爾德聖保祿修女會醫療財團法人聖保祿醫
    院（下稱聖保祿醫院）診斷證明書及照片附卷可參（見本院
    附民卷第7頁，桃簡卷第16至30頁、第37至43頁、第45頁、
    第48至58頁），並經本院依職權調閱前開刑事案件電子卷宗
    ，依卷內事證認定上開事實無誤，堪信為真實。從而，被告
    駕駛行為確有過失，應就本件事故負全部過失責任，且其過
    失行為與原告所受損害具有相當因果關係，被告應負系爭車
    輛損害賠償之責。
　㈡原告請求項目：　
　⒈醫療費用及交通費用：
　　原告因系爭傷害支出醫療費用7,029元，並支出1,120元之就
    醫交通費用等情，有聖保祿醫院診斷證明書、住診、門診費
    用收據及計程車乘車證明等證據附卷可佐（見本院壢交簡附
    民卷第7頁、第13頁、第17至31頁，桃簡卷第86至87頁），
    堪信為真實。
　⒉不能工作損失：
　　原告主張因系爭傷害不能工作85日云云，然查，聖保祿醫院
    診斷證明書記載被告於108年7月21日急診入院行骨折復位鋼
    針固定傷口清創手術及伸肌腱斷裂縫合手術，於同年月25日
    出院，需專人照顧2週，需休養2個月（見本院壢交簡附民卷
    第7頁），依上開診斷書，應認原告因系爭傷害不能工作日
    數為住院手術期間5日、專人照顧2週及休養2個月，合計即7
    9日（計算式：5+2×7+2×30=79），而非85日。又原告自承從
    事室內配線、屋內線路裝修丙級技術士工作，一日工資2,50
    0元，並提出中華民國技術士證為證（見本院桃簡卷第83頁
    反面、第88至89頁），與市場行情大致相符，是原告請求不
    能工作損失於19萬7,500元（計算式：2,500×79=19萬7,500
    ）範圍內，為有理由，逾此範圍，則無理由。
　⒊系爭機車損害：
　　按負損害賠償責任者，除法律另有規定或契約另有訂定外，
    應回復他方損害發生前之原狀；該項情形，債權人得請求支
    付回復原狀所必要之費用，以代回復原狀，民法第213條第1
    項、第3項定有明文。債權人所得請求回復原狀之必要費用
    ，倘以修復費用為估定其回復原狀費用之標準，修理時以新
    品換舊品時，應予折舊（最高法院108年度台上字第363號民
    事判決參照）。經查，原告得依侵權行為請求系爭機車損害
    之賠償已見前述，自得請求被告賠償系爭機車受損回復原狀
    之必要費用。系爭機車受損維修費用為1萬9,550元，且均為
    零件費用等情，有估價單附卷可參（見本院壢交簡附民卷第
    15頁）。依行政院所頒固定資產耐用年數表及固定資產折舊
    率之規定，機械腳踏車之耐用年數為3年，依定率遞減法每
    年折舊1000分之536，其最後1年之折舊額，加歷年折舊累計
    額，其總和不得超過該資產成本原額10分之9，而系爭機車
    於96年11月出廠，有車籍資料附卷可查（見本院桃簡卷第40
    頁），至系爭事故發生時即108年7月21日，已逾3年，則零
    件費用1萬9,550元扣除折舊額後應為1,955元（計算式：1萬
    9,550÷10≒1,955，小數點以下四捨五入）。
  ⒋精神慰撫金：　　
　　按不法侵害他人之身體、健康、名譽、自由、信用、隱私、
    貞操，或不法侵害其他人格法益而情節重大者，被害人雖非
    財產上之損害，亦得請求賠償相當之金額，民法第195條第1
    項前段亦有明文。次按精神慰撫金之多寡，應斟酌雙方之身
    分、地位、資力與加害程度，及其他各種情形核定相當之數
    額，該金額是否相當，自應依實際加害情形與被害人所受之
    痛苦及雙方之身分、地位、經濟狀況等關係決定之。經查，
    原告因系爭事故受有系爭傷害，精神上受有相當之痛苦，自
    得請求被告賠償精神慰撫金。參酌兩造身分、地位、經濟狀
    況、教育程度（見戶籍資料，本院個資卷）、被告過失情節
    及原告所受傷害等一切情狀，認原告請求精神慰撫金應以5
    萬元為適當。
  ⒌基上，原告上開損害金額合計為25萬7,604 元（計算式：7,0
    29+1,120+19萬7,500+1,955+5萬=25萬7,604）。
　㈢強制責任險：
　　按強制汽車責任保險法第32條規定，保險人依本法規定所為
    之保險給付，視為被保險人損害賠償金額之一部分；被保險
    人受賠償請求時，得扣除之。是被保險人受賠償請求時，得
    依上開規定扣除請求權人已領取之保險給付，乃係損害賠償
    金額算定後之最終全額扣除，故在被害人與有過失之情形，
    應先適用民法第217條第1項規定算定賠償額後，始有依上開
    規定扣除保險給付之餘地。如於請求賠償之金額中先予扣除
    保險給付，再為過失相抵之計算，無異減少賠償義務人所得
    扣除之強制汽車責任保險給付額，當非上開規定之本意（最
    高法院104年台上字第1743號民事判決參照）。經查，原告
    自承於系爭事故發生後，已受領強制汽車責任保險理賠2萬5
    ,000元（見本院桃簡卷第83頁反面），則該理賠金額應自被
    告應賠償之金額中扣除，經扣除後，原告本件得請求之損害
    賠償金額為23萬2,604元（計算式：25萬7,604-2萬5,000=23
    萬2,604）。　
四、按給付無確定期限者，債務人於債權人得請求給付時，經其
    催告而未為給付，自受催告時起，負遲延責任。其經債權人
    起訴而送達訴狀，或依督促程序送達支付命令，或為其他相
    類之行為者，與催告有同一之效力。又遲延之債務，以支付
    金錢為標的者，債權人得請求依法定利率計算之遲延利息。
    但約定利率較高者，仍從其約定利率，而應付利息之債務，
    其利率未經約定，亦無法律可據者，週年利率為5％，民法第
    229條第2項、第233條第1項、第203條分別定有明文。經查
    ，上開債務為金錢債務，然無確定期限，亦無約定之利率，
    被告應自受催告時起，負遲延責任，給付週年利率5％遲延利
    息，而起訴狀繕本於110年11月22日公告公示送達被告，有
    本院送達證書在卷可稽（見本院桃簡卷第74頁），於同年12
    月12日生送達效力，原告請求自起訴狀繕本送達翌日即110
    年12月13日起至清償日止，按週年利率5％計算之遲延利息，
    自有理由。
五、綜上所述，原告依侵權行為之法律關係，請求被告給付原告
    23萬2,604元，及自110年12月13日起至清償日止，按週年利
    率5％計算之利息，為有理由，應予准許，逾此部分，則無理
    由，應予駁回。
六、本件原告勝訴部分，係依民事訴訟法第427條規定適用簡易
    程序所為被告敗訴之判決，依同法第389條第1項第3款之規
    定，應依職權宣告假執行。
七、訴訟費用負擔之依據：民事訴訟法第79條。　　
中　　華　　民　　國　　111 　年　　2 　　月　　25　　日
                  桃園簡易庭  法  官  張明宏
以上為正本係照原本作成。
如不服本判決，應於送達後20日內，向本院提出上訴狀並表明上
訴理由，如於本判決宣示後送達前提起上訴者，應於判決送達後
20日內補提上訴理由書（須附繕本）。
如委任律師提起上訴者，應一併繳納上訴審裁判費。   
中　　華　　民　　國　　111 　年　　2 　　月　　25　　日
                              書記官  石曉芸